最高法院刑事判決　　　　　　　　　　　　　　　八十八年度台上字第四六九八號
　　上　訴　人　乙○○　男
　　　　　　　　甲○○　女
右上訴人因匪等罪案件，不服台灣高等法院台南分院中華民國八十八年六月二十九
日第二審判決（八十八年度上訴字第八一二號，起訴案號：台灣嘉義地方法院檢察署
八十八年度偵字第一四九四號），提起上訴，本院判決如左：
    主  文
原判決關於乙○○、甲○○盜匪部分撤銷，發回台灣高等法院台南分院。
其他上訴駁回。
    理  由
一撤銷部分：
本件原判決關於盜匪部分認定上訴人乙○○、甲○○共同意圖為自己不法所有，於民
國八十八年一月二十八日晚上，由甲○○將摻有不明迷藥之燒仙草餵食方傳吉，迨方
傳吉體內迷藥發作而致不能抗拒後，自方傳吉口袋劫取皮夾一只，內有新台幣一萬九
千元及方傳吉之榮譽國民身分證、國民身分證、機車駕駛執照、榮民醫院及省立嘉義
醫院掛號證各一張，得手後，將上開證件連同皮夾寄至台中縣警察局東勢分局，嗣由
該分局通知方傳吉領回等情，因而撤銷第一審此部分之判決，改判仍論處上訴人等共
同意圖為自已法不所有，以藥劑致使不能抗拒而取他人之物，各處有期徒刑七年六月
罪刑，固非無見。
惟查：(一)科刑之判決書，須將認定之犯罪事實詳記於事實欄，然後於理由內說明其所
憑之證據，以使事實與理由兩相一致，方為合法，倘事實欄已有及而理由欄未加說
明，自屬理由不備；原判決於事實欄載稱：上訴人等將事先準備之不明迷藥摻入燒仙
草，嗣由甲○○餵食方傳吉云云，但未說明其所憑之證據及認定之理由；又附於嘉義
市警察局第二分局嘉市警二刑字第○六六五號偵查卷之被害報告（第十七頁）及嘉義
榮民總醫院診斷證明書（第二十二頁），觀其記載內容，前者係告訴人方傳吉於八十
八年二月十二日向嘉義市警察局第二分局興安派出所報案所填寫，屬其個人之片面指
訴，後者則係方傳吉於八十八年一月二十九日，前往嘉義榮民總醫院看診，其主訴頭
昏及身體不適，經該醫院診斷係羅患梅尼爾氏症及高血壓後出具之證明書，未及其
頭昏及身體不適係食用迷藥所致，則上開被害報告及診斷證明書，究與本件上訴人等
被訴強盜罪之待證事實有何重要關連性﹖何得憑以推斷上訴人等以藥劑致方傳吉不能
抗拒而強取其財物﹖原判決疏未說明其論斷之理由，自有理由不備之違誤。(二)犯罪事
實應依積極證據認定之，無證據不得推定其犯罪事實，刑事訴訟法第一百五十四條定
有明文；又事實審法院對於證據之取捨，固有自由判斷之權，但其認定犯罪事實，仍
應依證據，不能僅因被告之抗辯虛偽，即遽為有罪之認定；本件原判決於理由欄內說
明上訴人等否認強盜罪之辯解係卸責之詞，即遽處上訴人等強盜罪刑，於證據法則尚
非無違，自屬違法。原審公設辯護人為上訴人等之利益聲明上訴及乙○○上訴意旨均
指摘原判決關於強盜部分不當，尚非無理由，應認該部分有撤銷發回之原因。
二上訴駁回部分：
按刑事訴訟法第三百七十六條所列各罪之案件，經第二審判決者，不得上訴於第三審
法院，法有明文；本件上訴人等共同詐欺取財部分，原審係依刑法第三百三十九條第
一項論處罪刑，核屬刑事訴訟法第三百七十六條第四款之案件，依上開說明，既經第
二審判決，自不得上訴於第三審法院，上訴人等竟復提起上訴，顯為法所不許，此部
分之上訴，應從程序上予以駁回。
據上論結，應依刑事訴訟法第三百九十五條前段、第三百九十七條、第四百零一條，
判決如主文。
中      華      民      國    八十八    年      八      月    二十六    日
                              最高法院刑事第一庭
                                  審判長法官  施  文  仁
                                        法官  張  淳  淙
                                        法官  林  永  茂
                                        法官  蕭  仰  歸
                                        法官  洪  文  章
      右正本證明與原本無異
                                              書  記  官
中      華      民      國    八十八    年      八      月    三十一    日
                                                                      ：
